【裁判字號】    95,交上訴,74
【裁判日期】    951110
【裁判案由】    公共危險等
【裁判全文】
臺灣高等法院高雄分院刑事判決        95年度交上訴字第74號
上  訴  人  臺灣高雄地方法院檢察署檢察官
上  訴  人
即  被  告  丙○○
選任辯護人  董明正律師
            陳裕文律師
            侯勝昌律師
上列上訴人因被告公共危險等案件，不服臺灣高雄地方法院95年
度交訴字第19號中華民國95年4月26日第一審判決（起訴案號：
臺灣高雄地方法院檢察署94年度偵字第24996 號），提起上訴，
本院判決如下：
    主  文
原判決關於服用酒類不能安全駕駛動力交通工具而駕駛、肇事逃
逸暨定執行刑部分，均撤銷。
丙○○服用酒類，不能安全駕駛動力交通工具而駕駛，累犯，處
有期徒刑參月。又駕駛動力交通工具肇事，致人傷害而逃逸，累
犯，處有期徒刑捌月。應執行有期徒刑拾月。
    事  實
一、丙○○前於民國81年間，因涉犯殺人罪，經法院判處有期徒
    刑13年6 月確定，於94年5 月24日執行完畢，仍不知悔悟，
    於94年10 月29 日凌晨5 時30分許，在高雄縣鳳山市五甲地
    區某釣蝦場，與友人飲酒後，明知其未領有駕駛執照依法不
    得駕駛小客車，及明知其酒後已達不能安全駕駛動力交通工
    具小客車之程度，竟於94年10月29日上午7 時許，駕駛車號
    ZF-9137 號自小客車，沿高雄縣鳳山市○○路由西往東方向
    行駛，於當日上午8 時15分許，行經油管路接近中崙二路交
    岔路口附近（距路口約210.8 公尺），本應注意汽車行駛時
    ，駕駛人應注意車前狀況及兩車併行之間距，並隨時採取必
    要之閃避煞停等安全措施，而依當時係日間且天候晴朗、路
    面乾燥、無缺陷及障礙物、視距良好，並無不能注意之情事
    ，卻未注意其車右前方有甲○○騎乘腳踏車正與其同向行駛
    中，且於駛越甲○○腳踏車時，疏於注意與甲○○之腳踏車
    保持併行時之適當間距，以致丙○○小客車右側後照鏡自後
    擦撞同向行駛於慢車道之腳踏車騎士甲○○，致甲○○人車
    倒地後，受有頭部外傷、疑右眼球挫傷、肢體多處擦傷等之
    傷害 (過失傷害部分，業經原審法院為不受理判決確定在案
    )。 詎丙○○駕駛上開小客車肇事，且致甲○○受傷後，未
    下車查看並將秦鴻泰送醫救護或停留現場等待警方處理，卻
    以時速60公里之高速駕車逃離現場，行駛至油管路與中崙二
    路交岔路口，欲右轉進入中崙二路時，因車輛高速失控，致
    其小客車車頭衝撞停靠在中崙二路東側路旁之乙○○所有車
    號VA─051 號自用大貨車之左前車身，丙○○之車輛因車頭
    嚴重受損，無法繼續行駛，始停留於該處。嗣警方據報到場
    處理，並對丙○○施以吐氣之酒精濃度測試後，測得其吐氣
    之酒精濃度高達每公升1.05毫克，始查悉上情。
二、案經高雄縣警察局鳳山分局報請臺灣高雄地方法院檢察署檢
    察官偵查起訴。
    理  由
一、被害人甲○○、證人吳瑞旺於警詢中之陳述，核屬審判外之
    陳述，本不得作為認定被告犯罪事實之證據，惟其二人之警
    詢筆錄內容，業經檢察官、被告及辯護人於本院審判程序表
    示同意作為證據，被告及辯護人並當庭表示捨棄詰問權，本
    院審酌上開筆錄作成時，較無人情施壓或干擾，亦無不當取
    供之情形，認為以之作為本案之證據亦屬適當，是其二人於
    警詢中之證言依刑事訴訟法第159 條之5 第1 項規定自具有
    證據能力。
二、訊據被告丙○○對於酒後駕駛以及駕車過失肇事傷害被害人
    甲○○之事實坦承不諱，惟矢口否認有何肇事逃逸犯行，辯
    稱：我撞及甲○○後，曾用力踩煞車，導致頭部撞及車前擋
    風玻璃，又因酒醉意識不清，而誤將油門當作煞車踩踏，致
    使車輛失控而衝撞乙○○之大貨車，我不是肇事逃逸，是誤
    踩油門云云。惟查：
  (一)被告於上開時地，酒後駕車，因未注意其車右前方有甲○○
    騎乘腳踏車正與其同向行駛中，竟於駛越甲○○腳踏車時，
    疏於注意與甲○○之腳踏車保持併行時之適當間距，以致其
    小客車右側後照鏡自後擦撞同向行駛於慢車道之腳踏車騎士
    甲○○，致甲○○人車倒地後受有頭部外傷等傷之事實，除
    據被告坦承不諱外，並經被害人甲○○、證人吳瑞旺於警詢
    中指證綦詳，復有舉發違反道路交通管理事件通知單、酒精
    值測定表、刑法第185 條之3 案件測試觀察紀錄表、道路交
    通事故現場圖、道路交通事故調查報告表（一）（二）及被
    害人甲○○之診斷證明書各1 份、肇事現場與車輛照片共27
    幀附卷可稽。按刑法第185 條之3 規定所謂「不能安全駕駛
    」，乃抽象危險犯，並不以發生具體危險為必要，對於呼氣
    酒精濃度已達每公升0.55毫克（0.55MG\L）以上，肇事率為
    一般正常人之10倍，認為已達不能安全駕車之標準，此業經
    法務部88年5 月18日以法88檢字第001669號函告週知，應為
    絕對不能安全駕駛動力交通工具。又當人飲酒後，若以呼氣
    酒精濃度測試器測得之呼氣濃度達到每公升0.5 毫克時，反
    應較慢，感覺減低，將影響駕駛；達到每公升0.75毫克時，
    思考與個性行為均會改變；達到每公升1.0 毫克時，步態不
    穩，噁心嘔吐，精神混惑不清晰；亦業據行政院國軍退除役
    官兵輔導委員會臺北榮民總醫院以民國88年8 月5 日（88
    ）北總內字第26868 號函釋明確。本件被告酒精濃度測試結
    果，高達1.05MG\L，依據上開研究報告有關駕駛人酒後駕車
    行為表現之結論，足認被告因飲酒已至駕駛技巧障礙，視覺
    及行為反應能力減低，而達不能安全駕駛動力交通工具無疑
    ，且由被告酒後未能妥適駕控該車，致生本件車禍，益證其
    酒醉程度確實已喪失安全駕駛操控動力交通工具之能力。從
    而，被告酒後駕駛之犯行，事證已明，洵堪認定。
  (二)被告雖否認肇事逃逸犯行，並以前揭情詞置辯，但查：
  1.目擊證人吳瑞旺於警詢時證稱：我聽到「碰」一聲，就看到
    1 部腳踏車及1 位婦人倒地，肇事車輛未停車即駛離現場，
    過約不到2 分鐘，有一位年青人（不知年籍為何）騎機車過
    來告訴我，剛才發生車禍之肇事車輛，又再油管路與中崙二
    路之路口撞到車輛等情，被告亦坦承於肇事後並未在現場停
    留。足證被告於撞傷騎腳踏車之甲○○後，並未在現場停留
    片時，且立即駛離現場，已堪認定。
  2.被告於警詢時業已供陳：我車右側後照鏡碰撞到被害人甲○○後，我當時因緊張要踩煞車卻踩到油門以致車輛向前行駛
    ，才撞到在第二現場路邊停車之大貨車而發生交通事故等語
    （見警卷第1 頁反面）；被告嗣後於偵審中始改稱：我撞及
    甲○○時曾大力踩煞車，導致頭部撞及其車前擋風玻璃，且
    因當時酒醉，意識不清，後又誤將油門當作煞車踩踏，致使
    車輛失控衝出云云，核與其先前於警詢中之供詞不符，本院
    審酌被告於警詢初供時，心理較無設防，且無外力干擾，所
    供較為可信。況被告撞及甲○○後，旋即駕車向前行駛，於
    行駛至油管路與中崙二路口時，撞及停靠在中崙二路東側路
    旁之乙○○所有大貨車而停止，先後兩次車禍肇事之地點相
    隔約有231 公尺，此有道路交通事故現場圖在卷可考（見警
    卷第17頁）。依據被告於警詢及審理中供陳：我當時駕駛小
    客車離開現場之速度約時速60幾公里等語以觀，如依時速60
    公里計算被告車每秒前行距離約為16.6公尺，則被告於撞及
    被害人甲○○之後，再衝撞乙○○之貨車，以當時速度計算
    約需13.9秒；因此，縱然被告於撞及甲○○後有誤踩踏板之
    情事，衡諸常情，被告應於錯踩油門踏板3 、5 秒間，即足
    以警覺其情而鬆開油門踏板，豈有持續誤踩油門踏板長達
    13.9 秒 並使其車輛持續前行長達231 公尺之理。況本案肇
    事現場附近並無留下任何煞車痕跡，有道路交通事故現場圖
    可憑 ( 見 警卷第17頁)， 則被告所辯：我撞到甲○○時，
    曾大力煞車，嗣後再誤踩油門云云，已有可疑。再者，縱認
    被告曾踩煞車再踩油門，但因被告已離開肇事現場達231 公
    尺之遙，客觀上已造成員警追查困難之程度，實難認其無肇
    事逃逸犯行。況被告若未高速失控再撞及乙○○之貨車，致
    其車輛嚴重毀損無法行駛，則其或已脫逃無蹤。被告所辯前
    揭情詞，顯係飾卸之詞，不足採信。至證人乙○○雖證稱：
    我的貨車被撞之前，我有聽到煞車聲及車子加油的聲音云云
    ，惟證人乙○○之貨車被撞地點距離甲○○被撞地點達231
    公尺遠，依一般經驗法則，乙○○應無可能聽見甲○○被撞
    現場之動靜，其證詞不合情理，委無可信。
  3.依道路交通事故現場圖所示，被告車輛行駛至油管路與中崙
    二路交岔路口時，其車輛有偏右轉欲進入中崙二路之情事。
    被害人乙○○於本院亦證稱：被告車輛轉彎時，沒有轉過去
    ，才撞到我的貨車等語 (見本院卷第50頁)。 再參以被告撞
    及甲○○之位置距離被告撞及乙○○貨車之位置約231 公尺
    ，業如前述，而甲○○被撞地點距乙○○貨車被撞地點之路
    口 (即油管與中崙二路口)約220公尺乙情，已經證人即現場
    處理員警陳典尉於本院證述明確 (見本院卷第56頁)。 依此
    計算，被告自油管路向東行駛行經中崙二路口時，已路口偏
    南行駛（即右轉）約11公尺，灼然明甚。倘若被告所辯其欲
    踩煞車而誤踩油門云云屬實，則被告車輛行駛之路線必為始
    終持續前行，應無向右轉之情形，方符情理。綜上各情，足
    證被告於肇事後確有自油管路右轉中崙二路之舉動。又被告
    之車輛行駛至油管路與中崙二路口時，因高速失控致其車頭
    衝撞停放該交岔路口路旁之乙○○所有大貨車，被告車輛之
    車頭部分嚴重毀損，此有現場照片可稽（見警卷第20、21、
    22、25、26頁）。由被告車輛行駛路線呈右轉現象及被告之
    車頭嚴重受損之情形以觀，顯見被告欲高速右轉中崙二路逃
    逸，已然明確。
  4.被告又辯稱：我撞到乙○○之貨車後，當場與乙○○和解，
    我急著趕回甲○○被撞現場，警察就來了，我有告訴警察陳
    典尉陳鴻榮是我撞的云云。然查，本件車禍後，交通隊警員
    據報趕赴油管路，擬處理甲○○被撞之交通事故，惟員警到
    達現場時，發現人已不在現場，員警乃駕車繼續往前行駛，
    於行經中崙二路口時，發現被告與乙○○之車輛車禍肇事，
    乃下車處理，當時有一民眾告知員警被告在前面還有撞及一
    輛腳踏車，員警乃返回油管路甲○○被撞現場，詢問附近早
    餐店老闆吳瑞旺，經吳瑞旺證實確有甲○○被撞事故等情，
    業據證人即員警陳典尉於本院證述甚詳 (見本院卷第53至55
    頁)， 證人陳典尉復證稱：沒有印象被告曾告訴我他撞到甲○○，因當時被告受傷，我們叫救護車把被告送去醫院等語
     (見本院卷第56頁)。 由證人陳典尉之證詞可知，員警係經
    由一不詳民眾告知而知悉被告撞及甲○○，並非被告主動告
    知員警，是被告所辯：我急著趕回甲○○被撞現場，我有告
    訴陳典尉陳鴻榮是我撞的云云，核係狡卸之詞，殊難採信。
  5.綜上所述，被告所辯均係卸責之詞，不足採信。被告肇事逃
    逸犯行事證明確，堪予認定。
二、核被告丙○○所為，係犯刑法185 條之3 之酒後駕駛及同法
    第185 之4 肇事逃逸等罪。被告丙○○所犯上開2 罪，犯意
    各別，行為互殊，犯罪構成要件不同，應予分論併罰。被告
    前於81年間，因涉犯殺人罪，經法院判處有期徒刑13年6 月
    確定，於94年5 月24日執行完畢，有臺灣高等法院被告全國
    前案紀錄表可按，被告5 年以內再犯本件有期徒刑以上之罪
    ，不論依民國95年7 月1 日修正施行之刑法第47條，或修正
    後之刑法第47條第1 項之規定，均構成累犯，對被告而言並
    無有利或不利之情形，自不生新舊法比較之問題，應逕依修
    正前之刑法第47條規定，論以累犯，並加重其刑。次按修正
    後刑法第2 條第1 項規定：「行為後法律有變更者，適用行
    為時之法律。但行為後之法律有利於行為人者，適用最有利
    於行為人之法律」。被告行為後，刑法第51條業於民國94年
    1 月7 日修正公布，並於95年7 月1 日施行，修正前刑法第
    51條規定：「數罪併罰，分別宣告其罪之刑，依左列各款定
    其應執行者：」其中第5 款規定：「宣告多數有期徒刑者，
    於各刑中之最長期以上，各刑合併之刑期以下，定其刑期。
    但不得逾二十年。」修正後刑法第51條第5 款規定：「宣告
    多數有期徒刑者，於各刑中之最長期以上，各刑合併之刑期
    以下，定其刑期。但不得逾三十年。」比較結果，修正後刑
    法並非較有利於行為人，依刑法第2 條第1 項前段之規定，
    仍應依修正前刑法，定其應執行之刑。
三、被告犯罪事證明確，原審法院予以論罪科刑，固非無見。惟
    查：按證據能力係指該項證據具備證據之適格性，得被法院
    採為形成心證之證據資料；而詰問權則係指訴訟上被告有在
    法庭當面詰問證人，以求發現真實之權利；二者性質並非相
    同，故證人之供述縱使具證據能力，原則上並不當然能排除
    被告對該名證人行使詰問之權利，又不當剝奪被告詰問證人
    之機會，不僅妨害其訴訟防禦權之行使，亦有礙於真實發現
    ，自為法所不許（參照司法院大法官會議釋字第384 號、第
    582 號解釋）。本件證人甲○○、吳瑞旺未於法院審判期日
    到庭，其二人分別於警詢及道路交通事故談話紀錄之陳述，
    屬審判外之陳述，為傳聞證據，雖因被告同意作為證據而具
    備證據之適格，然被告於原審並未捨棄對質詰問權，原審亦
    未予傳喚，致不當剝奪被告詰問該證人之機會，所踐行之程
    序難謂適法。檢察官上訴意指摘原判決量刑過輕，被告上訴
    意旨否認肇事逃逸犯行並指摘原判決量刑過重，雖均無理由
    ，惟原判決既有上開可議之處，自應由本院撤銷原判決關於
    酒後不能安全駕駛、肇事逃逸暨定執行刑部分，另為適法之
    判決。爰審酌被告丙○○前曾犯殺人罪，遭法院判處徒刑在
    案，且執行完畢，竟又有本件犯行，足見其並無悔改上善，
    其酒後明知已無安全駕駛能力，竟仍無照駕駛上開小客車，
    並因此肇事致人受傷，復於肇事後逃逸，惡性非輕，犯罪後
    猶飾詞否認肇事逃逸犯行，態度欠佳，惟念其已與被害人甲○○達成和解，賠償被害人損失，尚有可取之處等一切情狀
    ，分別量處如主文第2 項所示之刑，並定其應執行刑，以示
    懲儆。
四、又行為後法律有變更者，依修正前第2 條第1 項之規定，以
    適用裁判法為原則，如行為時法有利於行為人，則例外適用
    行為時法；依修正後刑法第2 條第1 項規定，以適用行為時
    法為原則，惟如裁判時法有利於行為人，則例外適用裁判時
    法。以往實務見解，認原判決未及比較適用新舊法時，上訴
    後，雖比較結果以舊法有利於行為人，而原判決別無其他撤
    銷事由，仍應由本院以此為由撤銷改判。惟修正後之規定係
    以適用行為時法為原則，因此原判決雖未及比較適用，然上
    訴本院後，經比較新舊法，行為後之法律並非較有利於行為
    人，仍應適用行為時法，則原判決適用行為時法即無不當，
    自不構成撤銷之事由，附此敘明。
五、被告被訴過失傷害公訴不受理部分，業經原審法院判決確定
    ，本院自不予論述。
據上論結，應依刑事訴訟法第369 條第1項前段、第364 條、第
299 條第1 項前段，刑法第2 條第1 項前段、第185 條之3 、第
185 條之4 ，修正前刑法第47條、第51條第5 款，判決如主文。
本案經檢察官方娜蓉到庭執行職務。
中    華    民    國    95    年    11    月    10    日
                  刑事第三庭    審判長法  官  周賢銳
                                      法  官  謝宏宗
                                      法  官  范惠瑩
以上正本證明與原本無異。
駕駛動力交通工具肇事，致人死傷而逃逸部分如不服本判決應於
收受本判決後10日內向本院提出上訴書狀，其未敘述上訴理由者
，並得於提起上訴後10日內向本院補提理由書狀（均須按他造當
事人之人數附繕本）「切勿逕送上級法院」。
其餘部分不得上訴。
中    華    民    國    95    年    11    月    10    日
                                      書記官  吳華榮
附錄本件判決論罪科刑法條：
中華民國刑法第 185條之3
  服用毒品、麻醉藥品、酒類或其他相類之物，不能安全駕駛動
  力交通工具而駕駛者，處1 年以下有期徒刑、拘役或3 萬元以
  下罰金。
中華民國刑法第185條之4
  駕駛動力交通工具肇事，致人死傷而逃逸者，處6月以上5年以
  下有期徒刑。


司法院資訊處製作；財團法人民間司法改革基金會備份。
